【裁判字號】    97,交上易,167
【裁判日期】    970925
【裁判案由】    過失傷害
【裁判全文】
臺灣高等法院刑事判決               97年度交上易字第167號
上  訴  人  臺灣板橋地方法院檢察署檢察官
被      告   丙○○
選任辯護人   林振煌  律師
上列上訴人因被告過失傷害案件，不服台灣板橋地方琺院96年度
交易字第458 號，中華民國97年5月2日第一審判決（起訴案號：
台灣板橋地方法院檢察署96年度偵字第5837號），提起上訴，本
院判決如下：
    主  文
上訴駁回。
    理  由
一、本件公訴意旨及移送併案意旨略以：被告丙○○係受僱於元
    泰通運股份有限公司（設台北市大安區○○○路○ 段201號7
    樓之3 ，負責人：周秉文，下稱元泰公司）之遊覽車司機，
    為從事載客業務之人，負責駕駛元泰公司車牌號碼 A5—813
    號營業用大客車，於民國（下同）94年5月15日上午7時許，
    駕駛上揭營業用大客車，在臺北市○○區○○街雙連教會前
    ，搭載被害人陳林照娥（按被害人陳林照娥後於96年3 月20
    日17時15分，因右肺肺癌不治死亡）等人前往花蓮旅遊，於
    同日14時20分（按起訴書誤載為「15分」）許，行經宜蘭縣
    蘇澳鎮省道9號蘇花公路127公里處之南下車道時，應注意載
    運人客必須穩妥，行經彎道時應減速慢行，作隨時停車之準
    備，而依當時情況，又無不能注意之情事，竟疏未注意，行
    經彎道時未減速慢行，致車上乘客即被害人陳林照娥重心不
    穩，摔落該車安全門旁階梯，撞及安全門開關把手，安全門
    突然向外開啟，而摔出車外，致被害人陳林照娥受有左側第
    6、7、8、9、10肋骨骨折、左側血氣胸及頭部外傷併頭皮撕
    裂傷1 公分等傷害，因認被告涉有刑法第284條第2項前段之
    業務過失傷害罪嫌及第276條第2項之業務過失致死罪嫌云云
    。
二、按犯罪事實應依證據認定之，無證據不得推定其犯罪事實；
    又不能證明被告犯罪者，應諭知無罪之判決，刑事訴訟法第
    154條第2項、第301條第1項分別定有明文。又認定被告有罪
    之事實，應憑證據，如未能發現相當之證據，或證據不足以
    證明，自不能以推測或擬制之方法，以為裁判之基礎；且認
    定事實所憑之證據，其為訴訟上之證明，須達於通常一般人
    均不致有懷疑，而得確信其為事實之程度者，始得據為有罪
    之認定，倘其證明尚未達到此一程度而有合理之懷疑存在時
    ，尚難為有罪之認定基礎；苟積極證據不足以為不利於被告
    事實之認定，即應為有利於被告之認定，更不必有何有利之
    證據，最高法院33年上字第816 號、40年台上字第86號、76
    年台上字第4986號分別著有判例意旨可資參酌。
三、被告丙○○固坦承於上開時間駕駛上開營業用大客車載同被
    害人陳林照娥等人，行經蘇花公路127 公里處之南下車道時
    ，被害人陳林照娥自上開營業用大客車內跌落至車內安全門
    處，再撞開上開安全門後跌落出車外，致受有左側第6、7、
    8、9、10肋骨骨折、左側血氣胸及頭部外傷併頭皮撕裂傷 1
    公分等傷害乙情，惟堅決否認上開犯行，於原審辯稱：伊於
    上開時地行車經過上開路段，均未超速行駛，亦未超出30公
    里，伊不知陳林照娥係如何摔出車外的，當時車內安全門打
    開時，伊有聽到車內蜂鳴器響起，伊馬上在約行駛10公尺後
    靠邊停車，並下車前往查看，等救護車來載運陳林照娥前往
    就醫後，伊即再駕駛上開營業用大客車繼續南下花蓮的行程
    ，伊並未有任何業務上之過失；於本院辯稱：當時我在前面
    開車，我不知道告訴人是怎麼摔落安全門，告訴人摔出去後
    ，我馬上停車跑到後面看等語。經查：
  (一)被告係受僱於元泰公司之遊覽車司機，為從事載客業務之人
    ，負責駕駛元泰公司車牌號碼A5-813號營業用大客車，於上
    開時間駕駛上開營業用大客車搭載被害人陳林照娥等人前往
    花蓮旅遊，於同日14時20分許，行經宜蘭縣蘇澳鎮省道9 號
    蘇花公路127 公里處之南下車道時，被害人陳林照娥自上開
    營業用大客車內跌落至安全門通道處，撞破位在上開安全門
    上方處之開關透明塑膠殼而誤啟上開安全門開關，再撞（推
    ）開上開安全門後摔出車外，致受有左側第6、7、8、9、10
    肋骨骨折、左側血氣胸及頭部外傷併頭皮撕裂傷1 公分等傷
    害，而被害人陳林照娥後於96年3 月20日17時15分，因肺癌
    不治死亡等情，業據被告於原審及本院審理時坦承屬實，核
    與告訴人即被害人之夫、子甲○○、乙○○2 人於警詢、偵
    查中及原審審理時此部分指訴之情節，均相符合，復有元泰
    公司94年5 月14日派車單乙紙、上開營業用大客車內、安全
    門及其上方關關外透明塑膠殼破損照片影本4 紙（見臺灣臺
    北地方法院檢察署95年度偵字第11224 號卷第73、35頁）、
    被告所提出上開營業用大客車照片6 紙（原審96年度交簡字
    第1078號卷96年9月4日訊問筆錄所附）及被害人陳林照娥當
    時受傷及其後因肺癌死亡之診斷證明書各3 紙在卷可稽，足
    堪認定。
  (二)按大客車車身各部規格「六、安全門：(四)安全門應設有「防
    止誤開啟裝置」及該裝置啟動時對駕駛人之聲音警告裝置。
    安全門不得為動力操作式或滑動式，其應能於車輛靜止時由
    車內及車外開啟，安全門開啟後非經外力不得自動關閉」、
    「行車前應注意之事項，依左列規定：一、方向盤、煞車、
    輪胎、燈光、雨刮、喇叭、照後鏡及依規定應裝設之行車紀
    錄器、載重計與轉彎、倒車警報裝置等須詳細檢查確實有效
    」，修正前94年3 月30日道路交通安全規則第39條第21款後
    段、第89條第1項第1款均有明文。茲本件被告於上開時地所
    駕駛上開營業用大客車，其左側車身處有設置「安全門」乙
    個，且上開「安全門」上亦經標示「安全門」之字體及其操
    作方法（按操作方法說明之右側處，即為上開安全門之手動
    開關，其外並罩以可為擊破之透明塑膠殼），此有臺灣臺北
    地方法院檢察署95年度偵字第11224 號偵查卷第35頁照片影
    本乙紙（按該紙照片為案發後所拍攝，該手動開關外之透明
    塑膠殼已遭外力而破損，且該照片為告訴人所提出，另上開
    偵查卷第73頁下方照片乙紙，則為經修復後之手動開關外透
    明塑膠殼）可佐，而被告於原審審理時供稱「....。安全門
    在94年5 月15日當天是正常的，遊覽車也有通過監理站安檢
    ，我們每天出門也要開啟安全門看看，安全門裡面有一個把
    手，把把手壓下去推一下就開了，從車外也可以開，安全門
    在車外有一個門把，壓下去拉一下就開了。安全門不是電動
    的，一定要用人力去推，也不是氣壓式的。..... 」等語（
    見原審96年度交簡字第1078號卷96年9月4日訊問筆錄第2、3
    頁）綦詳；又被告駕駛上開營業用大客車於94年5 月15日上
    午7 時許，前往臺北市○○區○○街雙連教會前搭載被害人
    陳林照娥等人前往花蓮旅遊起，至同日14時20分許，行經宜
    蘭縣蘇澳鎮省道9號蘇花公路127公里處之南下車道發生上開
    車禍事件時止，上開營業用大客車之操作、使用上，均未發
    生任何問題（按雙連教會上開花蓮旅遊，最後亦如期完成）
    ，且被告於原審訊問時亦供稱「....，當時我在駕駛遊覽車
    ，遊覽車是屬於雙層的，我不知道告訴人如何摔出車外，我
    是聽到安全門開啟的蜂鳴聲，才知道安全門打開，當時安全
    門已經打開擋住視線，我沒有看到有人摔出車外，當時蜂鳴
    器響起時，遊覽車是剛向右轉完，準備直行，我聽到蜂鳴器
    響起時，我馬上靠邊，距離我聽到蜂鳴器響起的地點約10公
    尺，.... 」等語（見原審96年度交簡字第1078號卷96年9月
    4日訊問筆錄第2頁）明確，是被害人陳林照娥於上開時地自
    上開營業用大客車之安全門摔出車外時，上開安全門開啟時
    之蜂鳴器亦確有響起，而被告及元泰公司均有依規定進行上
    開營業用大客車之日常保養、維護工作，此亦有元泰公司所
    提出上開營業用大客車之維修履歷明細表4 紙可憑，足認被
    告及元泰公司對上開營業用大客車於上開案發前之日常保養
    、維護工作及被告於上開時地駕駛上開營業用大客車前往雙
    連教會搭載被害人陳林照娥等人前往花蓮旅遊前之有關上開
    營業用大客車之「方向盤、煞車、輪胎、燈光、雨刮、喇叭
    、照後鏡及依規定應裝設之行車紀錄器、載重計與轉彎、倒
    車警報裝置等（含上開安全門之相關設施）須詳細檢查確實
    有效」之事項，均已善盡其等依約應負善良管理人及確實有
    效之注意義務，至為顯然。
  (三)再按「前項第一款應裝設行車紀錄器之汽車，未依規定裝設
    或經檢查未能正確運作或未使用紀錄卡或未按時更換紀錄卡
    時，不得行駛。前段紀錄卡應妥善保存一年備查」、「行車
    速度，依速限標誌或標線之規定」，修正前94年3 月30日道
    路交通安全規則第89條第2項、第93條第1項亦有明文，惟被
    告於原審審理時已供稱「當時我的車速不超過30公里」等語
    （見原審96年度交簡字第1078號卷96年9 月4日訊問筆錄第3
    頁）在卷，且有關記錄被告於上開時地駕駛上開營業用大客
    車行車速度之行車紀錄乙紙，亦據被告於95年6 月27日呈交
    臺灣臺北地方法院檢察署檢察官附卷（見臺灣臺北地方法院
    檢察署95年度偵字第11224 號卷第74頁下面），而依被告於
    原審訊問時所供稱「我聽到蜂鳴器響起時，我馬上靠邊，距
    離我聽到蜂鳴器響起的地點約10公尺」之發生緊接經過來看
    ，被告於被害人陳林照娥摔出安全門外時之行車速度，應即
    為上開行車紀錄上所顯示上開營業用大客車曾於「14時20分
    許」停煞靜止長達40分鐘左右（按當時係在肇事原地等候救
    護車前來載送被害人陳林照娥前往就醫）前之該段行車速度
    ，至為灼然。按宜蘭縣政府消防局97年8月4日宜消指字第09
    70005785號函所附案件詳細資料顯示報案時間為當日14：24
    ，而財團法人天主教靈醫會羅東聖母醫院函覆陳林照娥救護
    記錄表亦顯示當日出勤通知時間為14時26分。足證本件案發
    時間，應為當日下午約2 時20分左右。再揆諸上開行車紀錄
    所顯示上開營業用大客車於14時20分許停煞靜止前之行車速
    度則為「30公里」，此揆諸上開行車紀錄乙紙即明（按省道
    9號蘇花公路127公里處之最高行車速限為「40公里」，有原
    審電話紀錄查詢表乙紙可稽），是被告於被害人陳林照娥自
    上開營業用大客車之安全門摔出車外時，其行車速度，應未
    超過30公里，足堪認定。
  (四)雖「行車速度，依速限標誌或標線之規定，無標誌或標線者
    ，應依左列規定：二、行經彎道、坡路、狹路、狹橋、隧道
    、泥濘或積水道路、無號誌之交岔路口、道路修理地段或行
    近工廠、學校、醫院、車站、會堂、娛樂、展覽、競技等公
    共場所出、入口及其他人車擁擠處所，或因雨霧致視線不清
    或道路發生臨時障礙時，均應減速慢行，作隨時停車之準備
    」道路交通安全規則第93條第1項第2款亦有明文，惟揆諸上
    開法條之規定，該條第1項第2款之適用，應以「無標誌或標
    線者」為其前提，本件省道9號蘇花公路127公里處，既有最
    高行車速限40公里之標誌、標線，不僅已無上開道路交通安
    全規則第93條第1項第2款之適用，而被告於被害人陳林照娥
    自安全門摔出車外時之行車速度僅有「30公里」，已據認定
    在卷，有如上述，距當地最高行車速限40公里，速度相差有
    10公里，且被告於聽到蜂鳴器響起時，在距被害人陳林照娥
    摔出安全門外處約10公尺，亦已停煞靜止下來查看乙情，亦
    據認定在卷，是再查無其他任何積極事證之情形下，自不能
    僅憑被害人陳林照娥於上開時地確自上開營業用大客車安全
    門摔出車外乙節，即認被告確有「行經彎道未減速慢行，作
    隨時停車之準備」之業務上過失，至為顯然。
  (五)又被害人陳林照娥於上開時地乘坐上開營業用大客車之位置
    ，係在上開安全門正對面靠走道之座位乙情（按被害人陳林
    照娥之夫甲○○當時則係坐在其後方之上層座位），業據被
    害人陳林照娥生前於偵查中指訴明確（見臺灣臺北地方法院
    檢察署95年度偵字第11224 號卷第61頁），核與證人即與被
    害人陳林照娥同車之林青雲於偵查中及原審訊問時證述之情
    節（見臺灣臺北地方法院檢察署95年度偵字第11224 號卷第
    62頁、原審96年度交簡字第1078號卷96年9月4日訊問筆錄第
    3 頁）相符，並為被告所不否認（見臺灣臺北地方法院檢察
    署95年度偵字第11224 號卷第64頁）在卷，應堪採信，惟被
    害人陳林照娥於上開時地自上開營業用大客車之安全門摔出
    車外時，究係站在車內或站在上開座位上乙節，雖證人林青
    雲於偵查中證稱「（告訴人跌前是站著或坐著？）坐著，我
    非常確定，因為當時路很彎，..... 」、「（當天14點15分
    許告訴人從遊覽車左側安全門摔出車外，你有無看到？）有
    ，當時我因為剛吃飽，車在山路轉彎我會暈車，我就站起來
    ，面向右邊，我看到告訴人坐在她的位置上睡覺，當時遊覽
    車剛好向右大轉彎，我看到告訴人突然衝向安全門方向，人
    就摔出車外，..... 」、「（告訴人衝向安全門摔出車外時
    ，是否在車上發送食物給其他乘客？）沒有，她沒有動，就
    坐在椅子上。當天大約11點半就在礁溪吃午餐」等語（見臺
    灣臺北地方法院檢察署95年度偵字第11224 號卷第63頁、原
    審96年度交簡字第1078號卷96年9 月4日訊問筆錄第3、4頁）
    云云，惟不僅核與證人林青雲於原審訊問時證稱「（你在上
    開協議時，有無曾經簽壹個書面承認告訴人是因為發送食物
    才摔出安全門外？）沒有。小龍來找我時，他有拿一個小單
    子給我簽，他叫我自己寫，我就寫我好像以為告訴人站起來
    要拿衣服，我沒有說告訴人發送食物」等語（見原審96年度
    交簡字第1078號卷96年9 月4日訊問筆錄第4頁）相互矛盾，
    且林青雲於前述偵查中證稱當天11點半就在礁溪用餐，與其
    稱案發當時剛吃飽等語不符，蓋案發當時距用餐時間至少有
    1至2個小時空檔，足證其證詞顯有瑕疵。又林青雲於94年 7
    月26日亦確有簽立載有「茲證明陳林照娥....，因起身拿衣
    服，致陳林照娥女士跌入安全門通道內，壓壞安全門開關保
    護殼，致使開啟安全門而跌出車外，..... 」等語之證明書
    乙紙（見臺灣臺北地方法院檢察署95年度偵字第11224 號卷
    第72頁），而證人即元泰公司業務經理周德潤於原審訊問時
    亦證稱「（剛才林青雲有提到你拿壹張小單子給她簽，有無
    此事？）那不是小單子，那是台北市遊覽車公會明文規定要
    寫事發經過，那是事發經過證明書，如果要做事後理賠，對
    事發經過有人可以證明的概要陳述證明書」等語（見原審96
    年度交簡字第1078號卷96年9月4日訊問筆錄第6 頁），亦均
    核與林青雲於上開偵查中上開證述之情節不符，是僅憑證人
    林青雲上開證述不一之供述，自仍不足為不利被告認定之依
    據，至為灼然。
  (六)再者，被害人陳林照娥於上開時地所乘坐上開營業用大客車
    之位置，係在上開安全門正對面靠走道之上層座位，而被告
    之駕駛座則係在被害人陳林照娥等人座位下方之下層位置，
    是被告於上開時地駕駛上開營業用大客車時，不僅無法目擊
    其後方上層乘客在車內之活動狀況，且被害人陳林照娥所坐
    上開座位之外側，亦置有可上掀式之扶手乙支，以防止乘客
    意外滑落座位之外（按營業用大客車之後排座位，依修正前
    95年3 月30日道路交通安全規則第39條，並無設置安全帶之
    規定），此亦有被告所提出上開營業用大客車照片6 紙（原
    審96年度交簡字第1078號卷96年9月4日訊問筆錄所附）可佐
    ，而上開營業用大客車之安全門於案發當天，係屬正常之狀
    態（按安全門不得為動力操作式或滑動式，其應能於車輛靜
    止時由車內及車外開啟，安全門開啟後非經外力不得自動關
    閉，修正前94年3 月30日道路交通安全規則第39條第21款後
    段定有明文），亦據被告於原審訊問時供述綦詳，有如上述
    ，且證人林青雲於偵查中亦證稱「（車子的安全門有無關閉
    ？）在告訴人摔出去之前是關著的」等語（見臺灣臺北地方
    法院檢察署95年度偵字第11224 號卷第63頁）明確，足堪採
    信。茲本件被害人陳林照娥於上開時地自上開營業用大客車
    之安全門摔出車外前，若被害人陳林照娥果係坐在上開座位
    上，且上開座位之外側扶手亦有放下的話，而被告於當時駕
    駛上開營業用大客車之車速亦未超過30公里，亦據認定在卷
    ，有如上述，則衡諸一般常情，身為一般成人體型之被害人
    陳林照娥不僅應無直接自上開座位上滑落之可能，縱認被害
    人陳林照娥係坐在上開座位上滑落，且上開座位之外側扶手
    當時亦未放下，然因被害人陳林照娥當時係坐在上開座位上
    ，距離上開營業用大客車上層座位底板之高度有限，如被害
    人陳林照娥果有自上開座位上滑落者，則其落下之衝擊力道
    ，亦屬有限，應無直接衝向上開安全門通道之理，更遑論被
    害人陳林照娥滑落上開座位後，仍有足夠之衝擊力道，先撞
    破位在上開安全門上方處之開關透明塑膠殼（按被害人陳林
    照娥當時若果係坐姿滑落上開座位上，再接著衝向上開安全
    門通道處，則核其坐姿高度應無觸及上開安全門上方處開關
    之可能，且依修正前94年3 月30日道路交通安全規則第39條
    第21款後段之規定：六、安全門(一)有效高：1.甲類大客車：
    至少160公分。2.乙類及丙類大客車：至少125公分。惟中華
    民國94年12月31日以前新登記領照之之丙類大客車，得為至
    少110公分。3.丁類大客車：至少110公分），再撞（推）開
    上開安全門而摔出車外之可能，至為灼然。
  (七)另查本件被害人陳林照娥因上開車禍致受有傷害之部位，均
    係在其「頭部及左側胸部」等，接近身體上半部之位置，此
    有被害人陳林照娥生前所提出上開診斷證明書3 紙可佐，亦
    堪採信，茲被害人陳林照娥於上開時地若果係坐在上開座位
    上滑落，再衝向上開安全門通道，並因之撞破上開安全門上
    方處之開關透明塑膠殼，再撞（推）開上開安全門而摔出車
    外者，則被害人陳林照娥之臀部先後自上開座位上滑落上層
    座位底板，再衝向上開安全門通道，受衝擊力道菲弱，理應
    受有相當之傷害，始為合理，惟揆諸被害人陳林照娥上開受
    傷之部位，竟均未有「臀部」之任何因撞擊所生之瘀傷或挫
    傷存在，反係接近被害人陳林照娥身體上半部之位置「頭部
    及左側胸部」等受有傷害，且被告於上開時地駕駛上開營業
    用大客車時，上層座位上所有乘客包含林青雲、被害人陳林
    照娥在內，除僅被害人陳林照娥乙人因衝向上開安全門通道
    內外，其餘乘客包含當時站立車上之林青雲（見原審96年度
    交簡字第1078號卷96年9月4日審判筆錄第3 頁）在內，均未
    有發生如被害人陳林照娥上開滑落座位或衝向對面座位之情
    事，又上開營業用大客車之安全門於上開時地為正常之狀態
    ，業據認定如上，且上開安全門上方處之開關透明塑膠殼當
    時亦遭外力撞破屬實，亦如上述，再揆諸被害人陳林照娥所
    受上開傷害之部位以觀，則上開安全門上方處之開關透明塑
    膠殼於當時應係遭被害人陳林照娥之頭部撞擊致破損（按同
    時誤啟上開安全門之開關），同時造成被害人陳林照娥因之
    受有頭部外傷併頭皮撕裂傷之傷害，再核諸被害人陳林照娥
    於上開時地係「因起身拿衣服，致陳林照娥女士跌入安全門
    通道內，壓壞安全門開關保護殼，致使開啟安全門而跌出車
    外，..... 」，此亦有由與被害人陳林照娥搭乘同一部車出
    遊之林青雲所簽立上開證明書乙紙可稽，足認被害人陳林照
    娥於上開時地之所以衝向上開營業用大客車之安全門通道處
    ，顯非係因被告駕駛上開營業用大客車轉彎時，超速行駛產
    生離心力道過大，致坐在上開座位上之被害人陳林照娥自座
    位上滑落上開安全門通道處，而應係被害人陳林照娥當時並
    非坐在其上開座位上，而係起身站立，適被告駕駛上開營業
    用大客車行駛上開彎道（惟被告當時並無超速行駛及疏未注
    意減速慢行之情形，均詳如前述），產生慣性之離心作用，
    被害人陳林照娥始會因重心不穩，而直接衝向上開安全門通
    道之結果，至為灼然。
  (八)綜上所述，被害人陳林照娥於上開時地搭乘由被告所駕駛上
    開營業用大客車行駛上開彎道時，因被害人陳林照娥適起身
    站立，加上慣性之離心力道，被害人陳林照娥即因重心不穩
    ，衝向上開營業用大客車之安全門通道處，其頭部即撞破上
    開安全門上方處所設開關之外罩透明塑膠殼，而誤啟上開安
    全門開關，被害人陳林照娥再順勢撞開上開安全門後而摔出
    上開營業用大客車外，致被害人陳林照娥因之受有上述之傷
    害等情，業據認定如上。惟被告所駕駛上開營業用大客車於
    本件案發之前，其日常保養、維護工作及被告於上開時地駕
    駛上開營業用大客車前往雙連教會搭載被害人陳林照娥前往
    花蓮旅遊前之有關上開營業用大客車之「方向盤、煞車、輪
    胎、燈光、雨刮、喇叭、照後鏡及依規定應裝設之行車紀錄
    器、載重計與轉彎、倒車警報裝置等（含上開安全門之相關
    設施）須詳細檢查確實有效」之事項，均已善盡其等依約應
    負善良管理人及確實有效之注意義務，且上開營業用大客車
    之座位設置、安全門設置、安全門標示、開關及其開啟時蜂
    鳴器等，亦均經歷次汽車檢驗合格及符合道路交通安全規則
    第39條之規定，而被告於上開時地駕駛上開營業用大客車時
    ，不僅無法目擊其後方上層乘客即被害人陳林照娥在車內之
    活動狀況，且被害人陳林照娥所坐上開座位之外側，亦置有
    可上掀式之扶手乙支，以防止乘客意外滑落座位之外（按營
    業用大客車之後排座位，依修正前95年3 月30日道路交通安
    全規則第39條，並無設置安全帶之規定），亦均如上述，則
    被告於上開時地駕駛上開營業用大客車時，自無疏未注意而
    超速行駛及行駛彎道時，疏未注意減速慢行之過失行為，至
    為顯然。
  (九)至於上開移送併案意旨（按檢察官原聲請簡易判決處刑部分
    與移送併案部分之犯罪事實，乃屬同一之事實，故不另退回
    檢察官偵查）及被害人陳林照娥之夫甲○○、子乙○○2 人
    雖均另以被害人陳林照娥因受有上述左側肋骨多處骨折之傷
    害，致其產生肺癌而於96年3 月20日17時15分不治死亡，因
    認被告所為係涉犯刑法第276 條第2 項之業務過失致死罪嫌
    云云，惟被害人陳林照娥於上開時地所受上開「左側肋骨」
    多處骨折之傷害，與其後因「右肺肺癌」死亡之結果間，並
    無相當之因果關係乙節，業據行政院國軍退除役官兵輔導委
    員會臺北榮民總醫院於97年2 月18日以北總胸字第09700033
    36號函覆在卷，且被害人陳林照娥96年3 月22日死亡證明書
    之「發病至死亡之概略時間」乙欄內載明「約2 個月」等語
    ，亦核與本件車禍係發生於94年5月15日，迄今亦已近2年之
    久，而被告於上開時地駕駛上開營業用大客車時，並無疏未
    注意而超速行駛及行駛彎道時，疏未注意減速慢行之過失行
    為，亦據本院認定明確，均如上述，則揆諸上情，被告就被
    害人陳林照娥上開死亡之結果，自亦無任何過失責任可言，
    至為顯然。
  (十)至告訴人請求將本件送請逢甲大學車輛行車事故鑑定研究中
    心鑑定等情，按本件事證明確，已如前述，是本件即無送請
    鑑定之必要，及證人即被害人陳林照娥之夫甲○○於本院審
    理期日所為證詞，包括案發前被害人陳林照娥座位位置、事
    發後，被告續行多遠始行停車、及出發前或轉彎前被告有無
    告知乘客或車上有無設置警語等節，均無法為不利於被告之
    認定，併予敘明。
四、此外，復查無其他任何積極事證，足資證明被告確有公訴人
    及移送併案意旨所指上開犯行，自均屬不能證明被告上開犯
    罪，揆諸首揭規定及說明，本件既不能證明被告犯罪，原審
    因而為被告無罪判決之諭知，所為判決，核無不合。公訴人
    應告訴人之請求上訴，上訴意旨仍以被告有行經彎道，未減
    速即逕行快速右轉，致被害人嚴重摔落成傷，及被告所駕駛
    之大客車安全門，於本件事故發生當時已發生故障而不能發
    揮有效之功能，未經修理即行上路，被告未盡確實保養及檢
    查義務，及被告於被害人遭拋出車外後，仍續行駛約50、60
    公尺才停車，足見被告未從後視鏡察覺被害人跌落車外，顯
    未注意車行之安全狀況，而有重大過失云云。然按本件被告
    於上開時地駕駛上開營業用大客車時，並無疏未注意而超速
    行駛及行駛彎道時，疏未注意減速慢行之過失行為，已如前
    述，是公訴人上訴意旨所指，尚無可採；第按刑事訴訟法第
    161條第1項規定：檢察官就被告犯罪事實，應負舉證責任，
    並指出證明之方法。對於其所訴之被告犯罪事實，應負提出
    證據及說服之實質舉證責任，倘所提出之證據，不足為被告
    有罪之積極證明，或其闡明之證明方法，無從說服法官以形
    成被告有罪之心證，基於無罪推定之原則，自應為被告無罪
    判決之諭知。而證據之取捨與證據之證明力如何，均屬事實
    審法院得自由裁量、判斷之職權，茍其此項裁量、判斷，並
    不悖乎通常一般人日常生活經驗之定則或論理法則，又於判
    決內論敘其何以作此判斷之心證理由者，即不得任意指摘其
    為違法。茲原判決已詳敘就卷內證據調查之結果，而為綜合
    判斷、取捨，認不足證明被告確有公訴意旨所指過失傷害犯
    行，其得心證的理由已說明甚詳，且所為論斷從形式上觀察
    ，亦難認有違背經驗法則、論理法則，或有其他違背法令之
    情形，自不容任意指為違法。公訴人提起上訴，仍執前詞，
    指摘原判決不當，並無可取，上訴為無理由，應予駁回。
據上論斷，應依刑事訴訟法第368條，判決如主文。
本案經檢察官劉斐玲到庭執行職務。
中    華    民    國    97    年    9     月    25    日
                  刑事第十一庭  審判長法  官  張連財
                                      法  官  林明俊
                                      法  官  楊照男
以上正本證明與原本無異。
不得上訴。
                                      書記官  陳秋雄
中    華    民    國    97    年    9     月    25    日


司法院資訊處製作；財團法人民間司法改革基金會備份。
